臺灣高等法院刑事判決　　　　　　　　94年度上訴字第1637號
上　訴　人　臺灣新竹地方法院檢察署檢察官
被　　　告　乙○○
上列上訴人因被告侵占等案件，不服臺灣新竹地方法院94年度訴
字第157號，中華民國94年4月29日第一審判決（起訴案號：臺灣
新竹地方法院檢察署92年度偵續字第30號），提起上訴，本院判
決如下：
    主  文
原判決撤銷。
乙○○連續意圖為自己不法之所有，而侵占對於業務上所持有之
物，處有期徒刑拾月，緩刑貳年。
    事  實
一、乙○○自民國87年7月20日起至90年9月10日止，受僱於天梭
    科技股份有限公司新竹分公司（下稱天梭公司新竹分公司）
    ，擔任公司銷售業務代理主管之工作，負責該公司讀碼機及
    相關周邊產品之販售及收取貨款之業務，為從事業務之人。
    適天梭公司之客戶百英積電股份有限公司（下稱百英公司）
    先後於89年11月6日及90年4月12日，由該公司之業務甲○○
    分二次向乙○○訂購讀碼機三台及二台，詎乙○○竟基於意
    圖為自己不法所有之概括犯意，將其任職之天梭公司新竹分
    公司之庫存貨品即天梭公司之機器序號為0000000000號、
    0000000000號、0000000000號三台及序號為0000000000號、
    0000000000號二台之Bar Code Reader（下稱讀碼機）計五
    台，分別於89年11月6日及90年4月12日予以侵占入己後，復
    以價金分別為新臺幣（下同）15萬6千8百7拾元（三台）及9
    萬8千4百零2元（二台）之代價以自己名義售予百英公司，
    並基於製作不實會計憑證之概括犯意，明知尚宜電腦資訊有
    限公司（下稱尚宜公司，起訴書誤載為尚宜資訊股份有限公
    司，應予更正）及苙興商標印刷有限公司（下稱苙興公司，
    起訴書誤載為芷興商標印刷有限公司，應予更正），均未實
    際出售上開讀碼機予百英公司，竟於89年11月6日透過有犯
    意聯絡之周正輝向有犯意聯絡之尚宜公司之會計鄭安琪開立
    尚宜公司名義如附表編號(一)不實之會計憑證即統一發票，由
    甲○○於同日交與百英公司做為進貨憑證。乙○○復於90年
    4 月12日託有犯意聯絡之苙興公司不詳姓名成年之會計人員
    開立苙興公司名義如附表編號(二)之不實會計憑證，即統一發
    票，再由乙○○於同日交付百英公司做為進貨憑證，乙○○
    並指示甲○○轉知百英公司之會計人員將前述價金15萬6千8
    百7拾元貨款，逕簽發以乙○○個人為受款人之同面額之支
    票一紙（發票人為百英公司、付款人為萬通商業銀行桃園分
    行、票號AI0000000號、發票日為90年2月28日）及直接指示
    百英公司之採購人員施佳伶（起訴書誤載為施佳玲）將前述
    9 萬8千4百零2元之貨款，逕簽發乙○○為受款人之支票一
    紙（發票人為百英公司、付款人為萬通商業銀行桃園分行、
    票號AI0000000號、發票日為90年7月30日）寄交乙○○，乙
    ○○於收受後，亦未將該貨款支票交付天梭公司入帳，反將
    之存入銀行兌現後供己花用。百英公司於購得前述讀碼機後
    ，先後於89年11月8日及90年4月11日再轉售予南茂科技股份
    有限公司（下稱南茂公司）。
二、案經天梭公司訴由臺灣新竹地方法院檢察署檢察官偵查起訴
    。
    理  由
一、上揭事實，業據被告乙○○於原審行準備程序、簡式審判程
    序及本院審理時迭次坦白承認，核與告訴代理人即天梭公司
    業務經理蔡國慶指訴情節大致相符（見台灣新竹地方法院檢
    察署92年度偵續字第30號偵查卷【下稱偵續字第30號偵查卷
    】第49頁），並經證人即天梭公司之採購人員程慧玲、百英
    公司之採購人員施佳伶及南茂公司之設備工程師林志隆證述
    綦詳（見台灣新竹地方法院檢察署90年度偵字第5916號偵查
    卷【下稱偵字第5916號偵查卷】第57、77、190頁，偵續字
    第30號偵查卷第84頁），證人甲○○在本院審理時供證屬實
    （參見本院卷94年7月6日審理筆錄），且有天梭公司向美國
    Metrologic公司新加坡分公司購入之序號分別為0000000000
    、0000000000、0000000000、0000000000及0000000000號讀
    碼機共五台之購貨證明及該五台讀碼機序號產品之實物照片
    5幀等附卷可稽（見偵續字第30號偵查卷第30頁、偵字第591
    6號偵查卷第114至123頁）。此外，復有百英公司出具之證
    明書、票號AI0000000、AI0 000000號支票影本2張、以尚宜
    公司、苙興公司名義出具之不實發票各1紙、南茂公司向百
    英公司訂購前述五台讀碼機之訂購單1紙及簽收單2紙、照片
    6幀等在卷為憑（見偵字第5916號偵查卷第11、67至70、80
    、85頁；偵續字第30號偵查卷第32至34、87至89頁）。被告
    自白核與事實相符，事證明確，其業務侵占、填製不實會計
    憑證犯行足堪認定，應予依法論科。
三、被告乙○○在其所任職之天梭公司新竹分公司，擔任銷售業
    務及代理主管之職務，負責公司讀碼機之販售並收取貨款，
    為從事業務之人。又統一發票為商業會計法上所稱之商業會
    計憑證，被告使尚宜公司、苙興公司之會計填製不實之會計
    憑證即統一發票，並交予百英公司，核其所為，係犯刑法第
    336條第2項之業務侵占罪及商業會計法第71條第1款之填製
    不實會計憑證罪，再被告透過甲○○使尚宜公司經辦會計人
    員鄭安琪有商業會計法所規定具有特定身分之人員虛偽開立
    尚宜公司名義如附表編號(一)之不實統一發票及其託苙興公司
    已成年經辦會計人員有商業會計法所規定具有特別身分之人
    員虛偽開立苙興公司名義如附表編號(二)之不實統一發票，其
    雖無此特定身分，然既有犯意聯絡，行為分擔依刑法第31條
    之規定，仍應論以共同正犯，則被告與甲○○及鄭安琪就附
    表編號(一)部分有犯意聯絡，行為分擔，亦為共同正犯。被告
    就附表編號(二)部分之虛開統一發票部分與苙興公司不詳姓名
    之會計人員有犯意聯絡，行為分擔，依刑法第31條之規定，
    仍以共同正犯論。被告先後2次業務侵占及先後2次填製不實
    會計憑證犯行，均分別時間緊接，方法相同，各觸犯構成要
    件相同之罪名，顯均係基於概括犯意為之，依連續犯規定各
    論以一連續業務侵占、連續填製不實會計憑證罪，並均依法
    加重其刑。被告為遂行其侵占犯行而填製不實會計憑證交予
    買受之廠商，所犯上開二罪，有方法結果之牽連關係，依刑
    法第55條後段之規定，從一重之連續業務上侵占罪處斷，原
    審予以論科固非無見，惟查(1)被告就附表編號(一)所示之統一
    發票部分，與甲○○亦屬共同正犯，原判決未論甲○○係共
    同正犯，尚有未洽，(2)對於何時製作虛偽統一發票，原審未
    予認定，亦有欠妥，檢察官上訴謂被告未賠償告訴人之損害
    及對告訴人表示歉意，原審諭知緩刑不當雖無理由，但原判
    決既有上揭可議之處，仍屬無可維持，應予撤銷改判。爰審
    酌被告將其所任職公司之貨品侵占入己，並售予他人得款花
    用，使天梭公司受有損害，其以虛偽不實之會計憑證即統一
    發票交付予百英公司，已足破壞國家稅制之管理，兼衡其犯
    後坦認犯行，知所悔悟，態度尚可等一切情狀，量處如主文
    所示之刑。末查被告前未曾受有期徒刑以上刑之宣告，此有
    本院被告前案紀錄表及臺灣新竹地方法院檢察署刑案資料查
    註紀錄表等在卷可稽，且已與告訴人成立和解，賠償損害，
    告訴人亦表示不再追究，此有刑事陳報狀及新竹國際商業銀
    行匯款副通知書附卷足憑，素行尚稱良好，經此教訓，諒知
    警惕而無再犯之虞，本院認其所宣告之刑以暫不執行為適當
    ，爰併宣告緩刑二年，以勵自新。
據上論斷，應依刑事訴訟法第369條第1項前段、第364條、第299
條第1項前段，商業會計法第71條第1款，刑法第11條前段、第56
條、第336條第2項、第31條第1項、第55條、第74條第1款，罰金
罰鍰提高標準條例第1條前段，判決如主文。
本案經檢察官劉靜婉到庭執行職務。
中　　華　　民　　國　　94　　年　　8 　　月　　17　　日
　　　　　　　　　刑事第十庭    審判長法　官陳正雄
　　　　　　　　　　　　　　　　　　  法　官許錦印
　　　　　　　　　　　　　　　　　　  法　官許宗和
以上正本證明與原本無異。
如不服本判決，應於收受送達後十日內向本院提出上訴書狀，其
未敘述上訴之理由者並得於提起上訴後十日內向本院補提理由書
（均須按他造當事人之人數附繕本）。
                                      書記官吳鎮鑫
中　　華　　民　　國　　94　　年　　8 　　月　　18　　日
附錄：本案論罪科刑法條全文
刑法第336條
對於公務上或因公益所持有之物，犯前條第 1 項之罪者，處一年
以上七年以下有期徒刑，得併科5000元以下罰金。
對於業務上所持有之物，犯前條第1項之罪者，處六月以上五年
以下有期徒刑，得併科3000元以下罰金。
前二項之未遂犯罰之。
商業會計法第71條
商業負責人、主辦及經辦會計人員或依法受託代他人處理會計事
務之人員有左列情事之一者，處五年以下有期徒刑、拘役或科或
併科新台幣15000 元以下罰金：
一  以明知為不實之事項，而填製會計憑證或記入帳冊者。
二  故意使應保存之會計憑證、帳簿報表滅失毀損者。
三  意圖不法之利益而偽造、變造會計憑證、帳簿報表內容或撕
    毀其頁數者。
四  故意遺漏會計事項不為記錄，致使財務報表發生不實之結果
    者。
五  其他利用不正當方法，致使會計事項或財務報表發生不實之
    結果者。
附表：
┌──┬──────┬──────┬──────┬───┐
│編號│統一發票編號│統一發票日期│統一發票金額│備註  │
│    │            │            │（含稅後）  │      │
├──┼──────┼──────┼──────┼───┤
│一  │XX00000000  │89年11月6日 │156870元    │SCANNE│
│    │            │            │            │R     │
├──┼──────┼──────┼──────┼───┤
│二  │FJ00000000  │90年4月12日 │98702元     │讀碼機│
└──┴──────┴──────┴──────┴───┘
